【裁判字號】    95,簡,10
【裁判日期】    950728
【裁判案由】    違反公路法
【裁判全文】
高雄高等行政法院簡易判決
                            95年度簡字第10號
原      告  甲○○
訴訟代理人  丁○○
被      告  高雄市政府
代  表  人  乙○○ ○○○○
訴訟代理人  戊○○
            己○○
上列當事人間因違反公路法事件，原告不服交通部中華民國九十
四年十一月四日交訴字第０九四００五四０一八一號訴願決定，
提起行政訴訟。本院判決如下：
    主  文
訴願決定及原處分均撤銷。
訴訟費用由被告負擔。
    事實及理由
一、緣原告所有ＸＧ—五五二七號自用小客車，因逾期未參加車
    輛定期檢驗，於民國（下同）八十八年四月二十六日遭註銷
    牌照前，該車因積欠八十五年至八十八年（計徵至牌照註銷
    前一日）之汽車燃料使用費新台幣（下同）一五、九三三元
    ，被告所屬高雄市監理處（以下簡稱高雄市監理處）遂依原
    告當時戶籍地（高雄市○○區○○路七十六號十樓），於九
    十年十一月十四日以雙掛號郵寄八十九年累期（含八十九年
    以前各年度未繳納者）汽車燃料使用費催繳繳納通知書予原
    告，限期於九十年十二月四日前繳納，惟原告逾期四個月以
    上仍未繳納，被告乃依公路法第七十五條規定，裁處原告三
    千元罰鍰。原告不服，提起訴願，遭決定駁回，遂提起本件
    行政訴訟。
二、原告起訴意旨略謂：（一）原告並未接獲任何催繳汽車燃料
    使用費之繳納通知書，被告既未依行政程序法第七十六條規
    定合法送達催繳繳納通知書於原告，逕依公路法第七十五條
    規定對原告裁罰，顯非合法；（二）又被告寄送該催繳繳納
    通知書之地址，係原告為子女就學之便而暫時將戶籍遷入之
    處，實際上原告並未居住於該址，自無從收受該催繳繳納通
    知書；（三）況八十五年至八十八年之汽車燃料使用費，原
    告已於八十七年五月二十五日以郵局國內匯款方式繳納，共
    計一六、四八六元，受款人為台灣高雄地方法院財務法庭，
    是該項費用既已繳清，原裁罰處分即屬無據。爰聲明求為判
    決撤銷訴願決定及原處分。
三、被告則以：（一）本件原告八十八年六月四日至九十二年六
    月二十三日之戶籍地址為高雄市○○區○○路七十六號十樓
    ，而高雄市監理處交郵政機關以雙掛號方式寄送汽車燃料使
    用費催繳繳納通知書，並由原告住所之大樓管理員於九十年
    十一月十四日送達簽收後，取得雙掛號回執聯以為送達證明
    ，合於行政程序法第七十三條第一項之補充送達要件，至於
    該大樓管理員於何時始交付予原告，應屬原告與大樓管理員
    間之內部關係，被告無從查知，至於雙掛號郵件回執聯之名
    稱雖非「送達證書」，然其所載內容均符合行政程序法第七
    十六條第一項有關送達證書之規定，蓋行政程序法第七十六
    條有關製作送達證書之規定，僅係證明之必要而為之例示規
    範，如行政機關以其他方式證明合法送達者，要無不可，且
    送達證書僅為送達之證據方法，與事實上送達之行為，係屬
    兩事，故送達未作送達證書或其證書不合程式，不得即謂無
    送達之效力（最高行政法院六十一年度裁字第一五六號裁定
    參照）；（二）又高雄市○○○於○路監理電腦列管擷取未
    繳納汽車燃料使用費車輛資料，以雙掛號方式郵寄「汽車燃
    料使用費催繳繳納通知書」乙份於原告當時戶籍地，上開內
    容記載欠繳年度、期別、金額及限繳日期，郵務士於九十年
    十一月十四日依行政程序法之規定送達，原告既已逾催繳繳
    納通知書之限繳日期四個月以上，被告據以裁處逾期繳納之
    罰鍰三千元，洵無違誤；（三）至於原告稱其八十五至八十
    八年之汽車燃料使用費已於八十七年五月二十五日以郵局國
    內匯款方式繳納，共計一六、四八六元，受款人為台灣高雄
    地方法院財務法庭乙節，惟被告未曾委託台灣高雄地方法院
    財務法庭代收汽車燃料使用費款，且原告所稱之繳款金額與
    其欠繳之汽車燃料使用費金額亦不相符，應非原告所稱已繳
    納八十五年至八十八年之汽車燃料使用費，又據高雄市監理
    處向高雄市稅捐稽徵處函查結果，該處表示原告曾於八十七
    年六月二日繳納其所有車輛八十五年及八十六年之使用牌照
    稅，並無繳納汽車燃料使用費之紀錄，則原告上開主張，恐
    係誤解。爰聲明求為判決駁回原告之訴。
四、按「汽車所有人不依規定繳納汽車燃料使用費者，公路主管
    機關應限期通知其繳納；屆期不繳納者，處新台幣三百元以
    上三千元以下罰鍰，並停止其辦理車輛異動或檢驗。」為公
    路法第七十五條所明定。次按「送達，於應受送達人之住居
    所、事務所或營業所為之。」、「於應送達處所不獲會晤應
    受送達人時，得將文書付與有辨別事理能力之同居人、受僱
    人或應送達處所之接收郵件人員。」行政程序法第七十二條
    第一項前段及第七十三條第一項亦有明文。
五、本件原告所有ＸＧ—五五二七號自用小客車，於八十八年四
    月二十六日被註銷牌照前，尚積欠八十五年至八十八年之汽
    車燃料使用費計一五、九三三元，高雄市監理處乃於九十年
    十一月十四日以雙掛號寄送汽車燃料使用費催繳繳納通知書
    至原告當時之戶籍地址即高雄市○○區○○路七十六號十樓
    ，限期於九十年十二月四日前繳納，該繳納通知書並由大樓
    管理員簽收，惟原告迄今仍未繳納上開汽車燃料使用費，並
    已逾繳納期限四個月以上等情，固據被告提出稅費現況電腦
    查詢畫面、高雄市監理處汽車催繳繳納通知書掛號郵件收件
    回執聯及原告戶籍資料等影本為證。然按送達，於應受送達
    人之住居所、事務所或營業所行之，為行政程序法第七十二
    條第一項前段所明定。又依一定之事實，足認以久住之意思
    ，住於一定之區域者，即為設定其住所於該地，為民法第二
    十條所明定，是我國民法關於住所之設定，兼採主觀主義及
    客觀主義之精神，必須主觀上有久住一定區域之意思，客觀
    上有住於一定區域之事實，該一定之區域始為住所，故住所
    並不以登記為要件。而戶籍法為戶籍登記之行政管理規定，
    戶籍地址乃係依戶籍法所為登記之事項，戶籍地址並非為認
    定住所之唯一標準。從而，行政機關送達文書之處所，雖為
    應受送達人登記於戶籍資料上之戶籍地址，惟應受送達人實
    際上如未以久住之意思住居於該處，則該戶籍地址，即非應
    為送達之處所，自不得於該處所為送達，始足保障應受送達
    人在程序上之權益。
六、經查，本件汽車燃料使用費催繳繳納通知書所寄送之地址固
    為原告當時之戶籍地址，惟據證人即上開戶籍地址之住戶丙
    ○○到庭證稱：門牌高雄市○○區○○路七十六號十樓之房
    屋，為其夫洪志明所有，其八十三年至九十一年居住該處，
    因其子洪偉翔與原告之女陳奕綾、陳奕芯就讀同一幼稚園而
    認識原告，原告住家在高雄縣大寮鄉，因在高雄市日僑學校
    上班，原告為使其女陳奕綾、陳奕芯能夠越區就讀高雄市東
    光國小，乃將戶籍遷入其上開住處，然原告當時並未實際居
    住在該處，且大廈管理委員會收受該催繳繳納通知書之掛號
    郵件後，亦未通知其前往領取等語。又原告之女陳奕綾及陳
    奕芯於八十八學年度至九十三學年度就讀於東光國小乙情，
    亦經東光國小出具證明書為證；參以原告及其夫陳煥章與其
    女陳奕芯、陳奕綾原均設籍高雄縣鳥松鄉○○村○○路一四
    四巷一弄三號，八十八年六月四日原告及其女陳奕芯、陳奕
    綾三人戶籍均遷至高雄市○○區○○路七十六號十樓，至九
    十二年六月二十三日始遷出上址，現原告等三人仍與陳煥章
    設同一戶籍乙節，亦有原告全戶戶籍謄本影本附卷為憑。足
    認原告單純係為子女就學之便，始將戶籍遷入高雄市○○區
    ○○路七十六號十樓，其自始即無以久住之意思居住該址之
    事實。則原告既因未實際住居於該處，致無從收受該汽車燃
    料使用費催繳繳納通知書，而實際居住於該處之證人丙○○
    亦證稱其確實未收到該繳納通知書，則被告自不能僅以該址
    係原告曾設籍之戶籍地，即認為高雄市監理處向該戶籍地址
    送達系爭汽車燃料使用費催繳繳納通知書之行為為合法。原
    告主張該繳納通知書未經合法送達乙節，堪予採信。
七、綜上所述，本件汽車燃料使用費催繳繳納通知書既尚未合法
    送達於原告，被告依公路法第七十五條之規定，以原告逾期
    未繳納所欠款項為由對之裁處罰鍰，其採用證據及認定事實
    ，難謂適法。訴願決定未予糾正，亦有未合；原告起訴意旨
    求為撤銷訴願決定及原處分，為有理由，應予准許。並不經
    言詞辯論為之。
八、據上論結，本件原告之訴為有理由，依行政訴訟法第二百三
    十三條第一項、第二百三十六條、第一百九十五條第一項前
    段、第九十八條第三項前段，判決如主文。
中    華    民    國    95    年     7    月   28     日
                              法  官  李協明
以上正本係照原本作成。
如不服本判決，應於送達後20日內，向本院提出上訴狀並表明上
訴理由，如於本判決宣示後送達前提起上訴者，應於判決送達後
20日內補提上訴理由書（須按他造當事人人數附繕本）。
提起上訴應預繳送達用雙掛號郵票7份（每份34元）。
中    華    民    國    95    年     7    月   28     日
                              書記官  周良駿
附註:
行政訴訟法第235條（第1項、第2項）:
對於適用簡易程序之裁判提起上訴或抗告，須經最高行政法院之
許可。
前項許可，以訴訟事件所涉及之法律見解具有原則性者為限。


司法院資訊處製作；財團法人民間司法改革基金會備份。
